【裁判字號】    98,交聲,1545
【裁判日期】    990226
【裁判案由】    交管條例聲異
【裁判全文】
臺灣板橋地方法院交通事件裁定        98年度交聲字第1545號
原處分機關  交通部公路總局臺北區監理所蘆洲監理站
異  議  人  甲○○
即受處分人
上列異議人即受處分人因違反道路交通管理處罰條例案件，對於
交通部公路總局臺北區監理所蘆洲監理站於民國98年6月2日所為
之裁決處分（原處分案號：北監蘆字第裁46-C00000000號），聲
明異議，本院裁定如下：
    主  文
異議駁回。
    理  由
一、原處分意旨略以：異議人即受處分人甲○○於民國98年6 月
    1 日晚上10時54分許，騎乘車牌號碼OXP-086 號重型機車，
    行經臺北縣三重市○○路○ 段30巷口時，因於駕駛執照吊扣
    期間駕駛汽車，且酒後駕車，呼氣酒精濃度0.30MG/L，經警
    當場製單舉發，爰依道路交通管理處罰條例第35條第3 項規
    定，裁處異議人罰鍰新臺幣（下同）60,000元，吊銷駕駛執
    照，3年內禁考。
二、聲明異議意旨略以：伊當天確實有酒後駕車之違規行為，但
    伊是騎機車違法，應該是要吊銷伊的機車駕照而不是吊銷伊
    的汽車駕照，為此不服，爰依法聲明異議，請求撤銷原處分
    云云。
三、按汽車駕駛人有飲用酒類或其他類似物後其吐氣所含酒精濃
    度超過每公升0.25毫克或血液中酒精濃度超過百分之0.05以
    上之情形者，不得駕車；汽車駕駛人駕駛汽車經測試檢定有
    酒精濃度超過規定標準者，處15,000元以上60,000元以下罰
    鍰，並當場移置保管該汽車及吊扣其駕駛執照1 年。汽車駕
    駛人經依同條第一項規定吊扣駕駛執照，並於吊扣期間再有
    第一項情形者，處60,000元罰鍰，並當場移置保管該汽車及
    吊銷其駕駛執照；又汽車駕駛人，因違反道路交通管理處罰
    條例及道路交通安全規則之規定，受吊銷駕駛執照處分時，
    吊銷其持有各級車類之駕駛執照，道路交通安全規則第114
    條第2 款、道路交通管理處罰條例第35條第1 項第1 款、同
    條第3 項、第68條分別定有明文。
四、經查：
  (一)本件異議人甲○○於上開時、地，騎乘上開重型機車，因酒
    後駕車，測得呼氣酒精濃度高達0.30MG/L，為臺北縣政府警
    察局三重分局大有派出所員警潘宗麟當場舉發，嗣經原處分
    機關即交通部公路總局臺北區監理所蘆洲監理站依據道路交
    通管理處罰條例第35條第3 項規定，於98年6 月2 日裁處異
    議人罰鍰60,000元，吊銷駕駛執照，3 年內禁考，有上開裁
    決書、臺北縣政府警察局北縣警交字第CO0000000 號舉發違
    反道路交通管理事件通知單在卷可憑（見本院卷第9 、10頁
    ），且為異議人所不否認，此部分事實堪予認定。
  (二)異議人於66年8 月26日考領有普通小型車駕駛執照，而異議
    人之機車駕駛執照，業經臺北市交通事件裁決所易處逕行註
    銷1 年，期間自90年7 月2 日起至91年7 月1 日止，且異議
    人迄今並未重新考領機車駕執照等情，有機車、汽車駕照基
    本資料、交通部公路總局臺北區監理所蘆洲監理站98年7 月
    15 日 北監蘆三字第0986004300號函文各1 份在卷可稽（見
    本院卷第4 、18頁）。是以，異議人並未考領重型機車駕駛
    執照，僅持有普通小型車駕駛執照，其於97年6 月26日因飲
    酒後駕駛上開重型機車，經警攔查施以酒精濃度測試，其酒
    精濃度超過規定標準，遭臺北縣政府警察局三重分局永福派
    出所員警以臺北縣政府警察局北縣警交字第CO0000000 號舉
    發違反道路交通管理事件通知單裁罰吊扣普通小型車駕駛執
    照1 年，其吊扣期間自97年7 月11日起至98年7 月10日止等
    節，亦為異議人所不爭執，復有異議人之機車、汽車駕照基
    本資料、違規查詢報表、交通部公路總局臺北區監理所蘆洲
    監理站98年7 月15日北監蘆三字第0986004300號函各1 份附
    卷可參，均堪認屬實。又異議人於其普通小型車駕駛執照吊
    扣期間內之98年6 月1 日，因飲酒後騎乘上開重型機車上路
    ，而為執勤員警攔查，發現其於駕駛執照吊扣期間騎乘重型
    機車，且有酒精濃度超過規定標準之違規情節，乃依法製單
    舉發等事實，亦為異議人所不否認，並有臺北縣政府警察局
    北縣警交字第CO0000000 號舉發違反道路交通管理事件通知
    單1 紙在卷可稽，是異議人確有於駕駛執照吊扣期間駕駛汽
    車，且酒精濃度超過規定標準之違規行為，洵堪認定。
  (三)異議人雖執前詞置辯，然按「汽車駕駛人，因違反本條例及
    道路交通安全規則之規定，受吊銷駕駛執照處分時，吊銷其
    持有各級車類之駕駛執照。」，94年12月14日修正公布並於
    95年3 月1 日施行之道路交通管理處罰條例第68條定有明文
    。查其修正過程與修正條文，立法委員認為原條文「汽車駕
    駛人，因違反本條例及道路交通安全規則之規定，受吊扣或
    吊銷駕駛執照處分時，受吊扣或吊銷其持有各級車類之駕駛
    執照」之規定，將違法或違規駕駛人所持有各級車類之駕駛
    執照一併吊扣或吊銷，失之過酷，對於人民工作與生活影響
    過鉅，有違比例原則，經與交通部協商後，乃將其中「受吊
    扣處分者，吊扣其持有各級車類之駕駛執照」部分之規定刪
    除。是駕駛人違反道路交通管理處罰條例第35條第1 項第1
    款之規定而受吊扣駕駛執照處分時，依修正後同法第68條規
    定並參照其修正意旨，應僅得吊扣違規或違法當時駕駛車類
    之駕駛執照。復查以，酒醉駕車行為均製造法所不容許之風
    險，以風險製造之立場觀之，並不因駕駛車輛種類之不同，
    而有所差別。但從風險實現之觀點而言，酒醉駕駛車類之不
    同，其對於交通安全衍生之實害結果也有所差異，如駕駛人
    駕駛低一級之車類違反本條例之規定時，不論其所造成之實
    害結果，而一律吊扣駕駛人所持有之各類駕照，亦有違反相
    同事件相同處理，不同事件不同處理之平等原則（臺灣高等
    法院暨所屬法院97年法律座談會刑事類提案第40號討論意見
    參照）。準此，依現行道路交通管理處罰條例第68條規定，
    條文僅規定吊銷駕照處分效力與執行方式，並未規定吊扣駕
    照之執行，則交通監理機關對於受處分人因有違反道路交通
    管理處罰條例之情形，應受吊扣駕駛執照處分時，僅吊扣受
    處分人違規或違法當時所駕駛車類之駕駛執照即為已足，不
    得再對受處分人吊扣其持有其他各類車輛之駕駛執照。
  (四)依上開說明，本件異議人於97年6 月26日係違規酒後騎乘重
    型機車，應僅能吊扣其重型機車駕駛執照，惟異議人於騎乘
    上開重型機車時，僅持有小型車普通駕駛執照，並未持有重
    型機車駕駛執照可供吊扣，業如前述，是就異議人該次違規
    行為，尚無從對異議人裁處吊扣重型機車駕駛執照之處分。
    參酌道路交通管理處罰條例第67條第6 項之規定，違規酒後
    駕車然屬無照駕駛之情況下，應將「吊扣」之處罰規定轉換
    為「禁止在最長吊扣期間內考領駕照」之處罰。從而，蘆洲
    監理站於職務上既已明知異議人並未持有重型機車駕照，即
    應依道路交通管理處罰條例第67條第6 項之規定，轉為裁罰
    異議人在所規定最長吊扣期間內（依同條例第35條第1 項第
    1 款規定，吊扣駕照最長期間為1 年），不得考領重型機車
    駕照；詎其仍於97年7 月11日對異議人裁處吊扣異議人普通
    小型車駕駛執照1 年之處分，於法即有違誤。惟上開裁決書
    之法律性質核屬一行政處分，異議人如對該裁決書之內容不
    服，本應依法向原處分機關即蘆洲監理站提出申訴或向管轄
    地方法院之交通法庭聲明異議，然異議人並未對該處分於法
    定期間內提出申訴或異議，已如前述，是該處分已生形式之
    存續力，並隨之產生構成要件效力，除非該處分有無效或不
    生效力之情形，否則縱屬違法，仍有拘束本院之效力，本院
    應將其存在或內容視為既存事實，而作為本件裁判之基礎。
    經核蘆洲監理站雖有如前所述不應吊扣異議人普通小型車駕
    駛執照之違法情事，惟該違法瑕疵尚未重大明顯至無效之程
    度，依上開說明，本院仍應尊重該吊扣普通小型車駕駛執照
    處分之構成要件效力而受其拘束，然蘆洲監理站對於前述違
    法之負擔處分，不問該處分已確定，仍得依職權為全部或一
    部之撤銷，以維本件異議人之權益，並臻適法，併此敘明。
五、綜上所述，異議人於駕駛執照吊扣期間駕駛汽車，且酒精濃
    度超過規定標準之違規事實，堪以認定，其所辯情節，亦無
    從憑以認定原處分機關所為之裁決處分有何違誤或不當之處
    ，原處分機關依據上開道路交通管理處罰條例第35條第3 項
    規定，裁處異議人罰鍰60,000元，並吊銷駕駛執照，3 年內
    不得重新考領駕駛執照，自屬適法有據，本件聲明異議為無
    理由，應予駁回。
據上論斷，應依道路交通案件處理辦法第19條，裁定如主文。
中    華    民    國    99    年    2     月    26    日
                  交通法庭  法  官  錢衍蓁
上列正本證明與原本無異。
如不服本裁定，應於裁定送達後五日內敘明抗告理由，向本院提
出抗告狀。
                            書記官  劉靜慧
中    華    民    國    99    年    2     月    26    日

司法院資訊處製作；財團法人民間司法改革基金會備份。
